【裁判字號】    95,易,325
【裁判日期】    950602
【裁判案由】    賭博
【裁判全文】
臺灣彰化地方法院刑事判決        九十五年度易字第三二五號
公  訴  人  臺灣彰化地方法院檢察署檢察官
被      告  甲○○
上列被告因賭博案件，經檢察官提起公訴（九十五年度偵字第一
二九五號），本院判決如下：
    主  文
甲○○連續意圖營利，聚眾賭博，處有期徒刑肆月，如易科罰金
，以佰元折算壹日。扣案如附表所示之物均沒收之。
    事  實
一、甲○○基於意圖營利之概括犯意，自民國九十三年十二月間
    某日起，連續以其位於彰化縣秀水鄉○○村○○路二二０號
    住處，充為公眾得出入之賭博場所，並設置俗稱「六合彩」
    之簽賭站，提供該處場所招攬、聚集粘金追（所涉普通賭博
    罪嫌，應由檢察官另行偵查處理）及真實姓名不詳、代號為
    「華」、「陳」、「澤」、「煉」、「仙」、「添」、「林
    」、「楊」、「義」、「花」、「余」、「森」等不特定之
    成年賭客簽選六合彩號碼賭博財物，簽賭種類有俗稱「二星
    」、「三星」、「四星」、「特別號」四種賭法，參與賭博
    之賭客每簽選一支號碼需支付新臺幣（下同）一至一百元不
    等之賭資，再以香港六合彩星期二、四、六開獎之中獎號碼
    所組合之數字為據，凡簽中「二星」、「三星」、「四星」
    、「特別號」者，可分別贏得五十七倍、五百七十倍、七千
    五百倍及三十六倍之彩金，若未簽中則賭資歸由甲○○取得
    ，以此方式營利。迄九十五年一月二十六日下午七時三十分
    許，為警循線在其上址住處查獲，並起出其所有如附表所示
    之物（其中如附表編號一、二所示均屬當場賭博之工具，如
    附表編號三所示則係供經營六合彩所用之物）扣案。
二、案經彰化縣警察局移送臺灣彰化地方法院檢察署檢察官偵查
    起訴。
    理  由
一、本件有關以下所引用之被告以外之人於審判外之言詞或書面
    陳述，且不符合刑事訴訟法第一百五十九條之一至第一百五
    十九條之四之規定者，依同法第一百五十九條之五之規定，
    均具有證據能力，核先敘明。
二、訊據被告甲○○固坦認警方在其上址住處所起獲扣案如附表
    所示之簽單二本、簽單一張及記帳單五張均為其所有，且其
    上之字跡均係其所書載，又如附表編號一、二係六合彩簽單
    ，如附表編號三係簽賭六合彩之紀錄等情不諱，然矢口否認
    涉有何上開經營六合彩之犯行，辯稱：伊係自九十三年十二
    月間起，自行或受友人之委託，向真實姓名、年籍均不詳、
    已成年之「林先生」簽賭六合彩，伊並非自行經營六合彩云
    云。惟查：（一）被告於本院準備程序陳稱：『我簽賭的對
    象是朋友介紹來的，我也不知道他是誰，我都是用電話跟他
    簽賭，或是他來我家，我順便跟他簽賭，對方是男性，約五
    十幾歲，他住在哪裡我不知道，大家都叫他「林先生」。我
    跟「林先生」簽賭，大約是每星期一、二次，有時候我朋友
    也會委託我向「林先生」簽賭，有粘金追，其他的我不認識
    。扣案單據上的紀錄不是我自己簽的，就是朋友委託我簽的
    ，扣案記帳單上所載的「追」、「華」、「陳」、「澤」、
    「煉」、「仙」、「添」、「林」、「楊」、「義」、「花
    」、「余」、「森」，這些都是朋友他們委託我向林先生簽
    賭的，這些人都不認識林先生，也不知道我是向何人簽賭，
    朋友都叫我幫他們代簽，如果不透過我，這些朋友都沒有辦
    法找到「林先生」簽賭。．．．，「林先生」的電話我已經
    忘記了，而且他後來又改電話了，我已經找不到他。．．．
    ，我每期簽賭的金額大約是幾千元，如果加上朋友委託我簽
    賭的金額大約是一萬元』等語。（二）是被告既無法提供所
    稱「林先生」之真實姓名、地址等年籍資料供以查證，是否
    確有「林先生」其人，實已有疑；又依被告上開所辯，被告
    約每星期向「林先生」簽賭一、二次，並長期受多位友人之
    委託向「林先生」簽賭，每期簽賭金額高達一萬元，然被告
    卻未事先掌握「林先生」之姓名、住處等年籍資料，以確保
    於簽賭中獎之際，得以找到「林先生」領取彩金，顯與常情
    有違，足認實際上應無「林先生」之人存在，被告上開所辯
    ，顯係臨訟卸責之詞，無可採信。（三）而被告於本院準備
    程序及審理時均供承：扣案如附表所示之簽單二本、九十五
    年一月二十六日之簽單一張及記帳單五張上之字跡均係其所
    書載，且上開如附表編號三所示之記帳單上所載之「追」、
    「華」、「陳」、「澤」、「煉」、「仙」、「添」、「林
    」、「楊」、「義」、「花」、「余」、「森」，均係簽賭
    者之代號等語，並有如附表所示之物扣案可佐，且前開記帳
    單五張上所載之簽賭期間長逾一年，簽賭紀錄非少，又如附
    表所示之物，均係在被告上開住處起獲扣案，堪認被告確有
    自九十三年十二月間起至九十五年一月二十六日為警查獲前
    止，在其上址住處經營六合彩而接受前開之人簽賭之犯行。
    （四）此外，復有通訊監察書、通訊監察譯文各一份及照片
    二幀在卷可佐，本件事證明確，被告犯行洵堪認定。
三、查被告意圖營利，提供上開場所，聚眾賭博，且身兼決定勝
    負於偶然變數之賭徒身分，與其他不特定之簽賭者同在充為
    公眾得出入場所之上址住處對賭，核被告所為，係犯刑法第
    二百六十六條第一項前段之在公眾得出入之場所賭博財物罪
    、第二百六十八條前段之意圖營利，供給賭博場所罪及同條
    後段之意圖營利，聚眾賭博罪。又被告於當期香港六合彩開
    獎前多次接受簽賭之行為，均係當次意圖營利供給賭博場所
    、意圖營利聚眾賭博及在公眾得出入之場所賭博財物犯行之
    接續行為。再被告以一行為觸犯意圖營利供給賭博場所罪、
    意圖營利聚眾賭博罪及在公眾得出入之場所賭博財物罪之三
    罪名，屬想像競合犯，依刑法第五十五條之規定，應從情節
    較重之意圖營利聚眾賭博罪處斷。另被告先後多次之犯行，
    時間緊接，犯罪構成要件相同，顯係基於概括之犯意反覆為
    之，應依連續犯之規定論以一罪，並依法加重其刑。爰審酌
    被告之素行、犯罪之動機、目的係為圖得自身不法之利益、
    手段、經營六合彩賭博之期間、對社會風氣所生之危害及其
    犯罪後之態度等一切情狀，量處如主文所示之刑，並諭知易
    科罰金之折算標準，以示懲儆。
四、扣案如附表編號一、二所示之物，均應依刑法第二百六十六
    條第二項之規定宣告沒收之【按關於沒收之規定，刑法分則
    有特別規定者，應優先於刑法總則第三十八條沒收規定之適
    用。本件被告一行為同時觸犯刑法第二百六十六條第一項前
    段及同法第二百六十八條二罪名，依同法第五十五條規定從
    一重之意圖營利聚眾賭博罪處斷；惟警方查扣如附表編號一
    、二所示之物，均係被告賭博時當場所用之工具，而刑法第
    二百六十六條第二項規定：當場賭博之器具，不問屬於犯人
    與否，沒收之，係採義務沒收主義，自應優先於採職權主義
    之刑法第三十八條第一項第二款而適用（最高法院七十九年
    臺上字第五一三七號判例意旨及最高法院八十七年度臺非字
    第二０七號判決意旨參照）】；至扣案如附表編號三所示之
    物，則係被告所有供犯本案所用之物，應依刑法第三十八條
    第一項第二款之規定宣告沒收之。
五、至使用電話號碼0000000號電話，向被告簽賭六合彩
    之粘金追所涉之普通賭博罪嫌，應由檢察官另行偵查後為適
    法之處理，附予敘明。
據上論斷，應依刑事訴訟法第二百九十九條第一項前段，刑法第
五十六條、第二百六十八條、第二百六十六條第一項前段、第二
項、第五十五條、第四十一條第一項前段、第三十八條第一項第
二款，罰金罰鍰提高標準條例第一條前段、第二條，判決如主文
。
本案經檢察官高如應到庭執行職務
中    華    民    國  九十五  年    六   月    二     日
                  刑事第二庭    審判長法官  王義閔
                                法      官  鄭舜元
                                法      官  李雅俐
以上正本證明與原本無異。
如不服本判決，應於判決送達後十日內，向本院提出上訴狀（須
附繕本）。
中    華    民    國  九十五  年    六    月    二    日
                                法院書記官  陳秀娟
附錄論罪科刑法條：
刑法第二百六十六條：
在公共場所或公眾得出入之場所賭博財物者，處一千元以下罰金
。但以供人暫時娛樂之物為賭者，不在此限。
當場賭博之器具與在賭檯或兌換籌碼處之財物，不問屬於犯人與
否，沒收之。
刑法第二百六十八條：
意圖營利，供給賭博場所或聚眾賭博者，處三年以下有期徒刑，
得併科三千元以下罰金。
附    表：
一、簽單二本。
二、九十五年一月二十六日之簽單一張。
三、經營六合彩所用之記帳單五張。


司法院資訊處製作；財團法人民間司法改革基金會備份。
